臺灣高等法院臺中分院民事判決
110年度上易字第361號
上訴人即附
帶被上訴人  乙○○  


訴訟代理人  楊佳勳律師
上訴人即附  
帶被上訴人  甲○○  



訴訟代理人  洪家駿律師
複 代理 人  劉旻翰律師
            許立功律師
被上訴人即  
附帶上訴人  戊○○ 

訴訟代理人  林亮宇律師
複 代理 人  王雲玉律師
訴訟代理人  李秉謙律師
上列當事人間請求損害賠償事件，上訴人對於中華民國110年4月
6日臺灣彰化地方法院109年度訴字第1185號第一審判決提起上訴
，被上訴人為附帶上訴，本院於111年2月23日言詞辯論終結，判
決如下：
    主  文
上訴人之上訴駁回。
原判決關於駁回被上訴人後開第二項之訴部分，暨命被上訴人負
擔訴訟費用之裁判均廢棄。
上訴人應再連帶給付被上訴人新臺幣壹拾萬元，及上訴人乙○○自
民國一百零九年十月六日起，上訴人甲○○自民國一百零九年十月
七日起，均至清償日止，按週年利率百分之五計算之利息。
被上訴人其餘附帶上訴駁回。
第一審關於命被上訴人負擔訴訟費用及第二審訴訟費用關於附帶
上訴部分，由上訴人連帶負擔七分之一，餘由被上訴人負擔；第
二審訴訟費用關於上訴部分，由上訴人連帶負擔。
    事實及理由
壹、程序方面：被上訴人於言詞辯論終結前，得為附帶上訴，民
    事訴訟法第460條第1項前段定有明文。本件被上訴人即附帶
    上訴人（下稱被上訴人）於言詞辯論終結前，就原審判決其
    敗訴部分提起附帶上訴，合於上開規定。
貳、實體部分
一、被上訴人主張：上訴人乙○○與伊原為夫妻，上訴人甲○○與乙
    ○○原係任職於同一國軍部隊之同事關係。甲○○明知乙○○為有
    配偶之人，竟持續利用電子通訊軟體LINE聊天，並相約一同
    前往外地出遊，進而有不正當男女交友關係，嚴重破壞伊婚
    姻生活之圓滿安全幸福，共同不法侵害伊基於配偶關係之身
    分法益且情節重大，致伊受有精神上損害。爰依民法第184
    條第1項前段、第185條第1項、第195條第1項及第3項之規定
    ，求為命乙○○、甲○○（下合稱乙○○2人）連帶給付慰撫金新
    臺幣（下同）100萬元，及各自起訴狀繕本送達翌日起加計
    法定遲延利息之判決。
二、上訴人乙○○則以：伊與甲○○僅屬任職於同一國軍部隊之同事
    關係，因工作上接觸，而有彼此聯絡方式，會於通訊軟體中
    傳送訊息，但兩人間並無牽手、擁抱、親吻、共同出遊或共
    處一室等行為，伊故意編造有外遇情節，係想藉此引起被上
    訴人對婚姻關係之重視與改善。又被上訴人既與伊簽訂離婚
    協議書，即應受和解契約之拘束，被上訴人再依侵權行為之
    法律關係，另為超出離婚協議書約定範圍之請求，亦屬無據
    。縱認伊與甲○○私下對話、互動內容侵害被上訴人配偶權，
    然既未實際交往亦無不當肢體接觸，使被上訴人所受精神痛
    苦之程度輕微，其請求非財產上損害100萬元，實屬過高云
    云，資為抗辯。
三、上訴人甲○○則以：伊與乙○○僅曾短暫任職同單位，完全無私
    交，更不曾私下共同聚會、出遊，遑論發生任何不當關係，
    被上訴人所提錄音譯文、LINE對話紀錄、照片等均不足推論
    乙○○婚外情對象為伊云云，資為抗辯。
四、原審判決命乙○○2人連帶給付30萬元，及乙○○自109年10月6
    日起，甲○○自同年月7日起，均至清償日止按週年利率5%計
    算之利息，並駁回被上訴人其餘之請求。上訴人提起上訴，
    聲明：㈠原判決關於命上訴人連帶給付本息部分，及該部分
    假執行之宣告均廢棄。㈡上開廢棄部分，被上訴人在第一審
    之訴及假執行之聲請均駁回。被上訴人則聲明：上訴駁回，
    並附帶上訴聲明：㈠原判決關於駁回被上訴人後開第2項部分
    廢棄。㈡上訴人應再連帶給付70萬元，及乙○○自109年10月6
    日起，甲○○自同年月7日起，均至清償日止按週年利率5%計
    算之利息。上訴人就附帶上訴之答辯聲明：附帶上訴駁回。
五、得心證之理由
　㈠甲○○明知乙○○為有配偶之人，卻與乙○○發生性行為：
　　⒈被上訴人主張乙○○與甲○○發生性行為等情，業據提出乙○○
      於LINE中坦承與甲○○發生性行為之對話記錄（見原審卷31
      、35頁）、乙○○向被上訴人友人丁○○坦承與人發生性行為
      之電話錄音譯文（見原審卷152頁）、離婚協議書（見原
      審卷43頁），及乙○○與甲○○相互擁抱之出遊照片（見本院
      卷105-109頁）等為證。乙○○雖辯稱：伊故意編造有外遇
      情節，係想藉此引起被上訴人對婚姻關係之重視與改善云
      云，甲○○則辯稱：伊非上開照片女子，與乙○○僅單純同事
      關係云云。然本院於言詞辯論期日當庭勘驗甲○○臉部結果
      ，認甲○○臉部特徵與本院卷105、107頁照片所示女子臉部
      特徵相符，有勘驗筆錄可憑（見本院卷337頁），且甲○○
      除臉部特徵與上開照片內女子相符外，其於準備程序期日
      到庭時，所配載之黑框眼鏡及銀色項鍊，均與上開照片內
      女子所配載之黑框眼鏡及銀色項鍊相同，有當庭拍攝之照
      片可憑（見本院卷207、208頁），足見甲○○確為出遊照片
      之女子。乙○○2人雖另辯稱：上開出遊照片係遭人合成，
      否認其為真正云云，惟乙○○2人並未提出相關證據以實其
      說，自無可採。又上開出遊照片中，乙○○2人相依擁抱，
      神態親暱，且乙○○於LINE中，對被上訴人詢問「郭郭，你
      跟甲○○性行為的時候，會想到你有老婆跟寶寶嗎」、「有
      因為伊跟小孩想要即時煞車不要出軌嗎」，乙○○答稱「嗯
      嗯，當然會想」、「但是都是愛的人」（見原審卷31頁）
      ，間接承認被上訴人指稱其與甲○○發生性行為，且曾以LI
      NE語音通話對丁○○稱：「我跟那個女生認識的時間其實很
      短，我們交往了三個月我們就發生了很多次的性關係」，
      並提及該女子住在蘇澳（按與甲○○之戶籍地相符），有錄
      音光碟、譯文可憑（見原審卷147、149、151、152、154
      頁），且證人丁○○亦於本院證稱：乙○○確實向其陳述認識
      沒有多久就無可救藥愛上彼此、發生關係等語（見本院卷
      287頁），足見乙○○於與丁○○之上開語音通訊中所提及女
      子係甲○○，乙○○確與甲○○發生性行為無訛。復參以乙○○於
      108年5月6日與被上訴人簽立離婚協議書，於第1條寫下「
      乙方（即乙○○）因與其他女性發生婚外情，無法使婚姻圓
      滿，雙方同意離婚」（見原審卷89頁），是乙○○已多次向
      被上訴人或丁○○表示與甲○○發生性行為，佐以上開出遊照
      片，已足證明乙○○確有與甲○○發生性行為情事，況乙○○2
      人均在軍中服役，乙○○實無虛構其軍中同袍甲○○與其發生
      性行為，徒使2人均遭軍方處分，影響自身前途之必要，
      更見乙○○2人前揭所辯不實。
　　⒉甲○○辯稱：乙○○於錄音中提到「上禮拜我們還很瘋狂的跑
      去刺青，刺了一對我自己設計的，有點象徵…象徵算是在
      一起的…一些東西吧」，但伊肩膀上刺青是為記念自己30
      歲生日，與友人丙○○一同前往刺青店所刺，故伊非上開錄
      音中所提到之那個女生云云。證人丙○○雖於本院證述甲○○
      肩膀上刺青係其陪同甲○○前往刺青店所刺，係為紀念甲○○
      30歲生日（見本院卷249頁），然乙○○於上開錄音中所稱
      刺青並未指明部位，尚難認乙○○所指刺青即係位在甲○○的
      肩膀，是縱甲○○肩膀上刺青係由丙○○陪同前往，亦不得遽
      認乙○○與丁○○在電話錄音上所言不實。
　　⒊乙○○曾對丁○○提及「我去過他家，她們家人問我結婚了嗎
      ？因為她只帶兩個人回去，一個是我一個是她現在的男朋
      友，她交往了兩個，一個已經分手了另外一個是她現在這
      個，所以我算是很難得出現在她家的男生，所以她們家人
      就問我，我跟她說我結婚了，寶寶七個月了，我走了，她
      們家人有找她，說從我的眼神、從她的眼神，知道我們之
      間有問題，要她要嘛跟我離…離保持距離，要嘛就是我要
      追她，等沒有婚姻要說，我知道她們家人不喜歡，因為我
      有婚姻了還去她家」，有錄音光碟及譯文可憑（見原審卷
      155頁），且據證人丁○○於本院證稱：原證10編號1至49（
      即上開錄音光碟及譯文）的對話內容，都是乙○○當天傳送
      給伊的語音訊息等語（見本院卷285頁），復參以上開對
      話係乙○○與被上訴人簽立離婚協議書後，與丁○○之語音通
      話，由乙○○前後語意，顯露其當天心情既不捨與被上訴人
      離婚，又不願放棄甲○○（全部譯文見本院卷149-157頁）
      ，於此情況下，乙○○自無對丁○○謊稱甲○○知悉其已結婚之
      必要，足見甲○○明知乙○○已婚並與之發生性行為。
　㈡按因故意或過失，不法侵害他人之權利者，負損害賠償責任
    。故意以背於善良風俗之方法，加損害於他人者亦同；又不
    法侵害他人之身體、健康、名譽、自由、信用、隱私、貞操
    ，或不法侵害其他人格法益而情節重大者，被害人雖非財產
    上之損害，亦得請求賠償相當之金額。前二項規定，於不法
    侵害他人基於父、母、子、女或配偶關係之身分法益而情節
    重大者，準用之，此民法第184條第1項、第195條第1、3 項
    分別定有明文。次按婚姻係以夫妻之共同生活為其目的，配
    偶應互相協力保持其共同生活之圓滿、安全及幸福，而夫妻
    互守誠實，係為確保其共同生活之圓滿安全及幸福之必要條
    件，故應解為配偶因婚姻契約而互負誠實之義務，配偶之一
    方行為不誠實，破壞共同生活之圓滿安全及幸福者，即為違
    反因婚姻契約之義務而加損害於他人（最高法院55年台上字
    第2053號判決先例意旨參照）。又婚姻制度為家庭組織之基
    石，明知他人已婚而仍與之為男女朋友或為逾越普通朋友分
    際之互相交往，依社會通念，顯已違反倫理規範，且嚴重破
    壞他人婚姻之信賴及家庭之穩定，乃係屬干擾或妨害他人夫
    妻維持婚姻共同生活圓滿、安全及幸福之權利，影響配偶之
    身分法益至鉅，苟配偶確因此受非財產上損害即精神上痛苦
    ，自亦得依法請求賠償。查甲○○明知乙○○為有配偶之人，卻
    與乙○○發生性行為，其等所為足以破壞被上訴人基於配偶身
    分對於婚姻和諧圓滿之期待，已不法侵害被上訴人之人格權
    ，且情節重大，被上訴人自得請求乙○○2人連帶賠償。
　㈢乙○○辯稱：伊與被上訴人簽立離婚協議書，性質上屬和解，
    被上訴人不得再請求損害賠償云云。然乙○○與被上訴人所簽
    立之離婚協議書，除第1條記載「「乙方因與其他女性發生
    婚外情，無法使婚姻圓滿，雙方同意離婚」外，其餘條款並
    未敘及乙○○婚外情情事（見原審卷89-93頁），上開文字僅
    表示乙○○與被上訴人離婚之原因，並無被上訴人與乙○○就其
    婚外情行為達成和解之意思，乙○○前揭置辯並無可採。
　㈣按不法侵害他人之人格權，被害人受有非財產上損害，請求
    加害人賠償相當金額之慰撫金時，法院對於慰撫金之量定，
    應斟酌實際加害情形、所造成之影響、被害人所受精神上痛
    苦之程度、雙方之身分、地位、經濟狀況及其他各種情形，
    以核定相當之數額（最高法院47年台上字第1221號、51年台
    上字第223號、76年台上字第1908號判決先例意旨參照）。
    經查，乙○○2人上開行為可認定造成被上訴人對婚姻圓滿及
    配偶忠誠義務期待之破壞，且情節重大，堪認被上訴人精神
    上因此受有痛苦，自屬侵害被上訴人之人格權，被上訴人請
    求乙○○2人賠償精神慰撫金，要屬有據。爰審酌被上訴人大
    學畢業，105年度所得收入240,096元、106年度所得收入252
    ,108元、107、108年度所得收入均0元，名下均無財產；乙○
    ○105年度所得收入793,804元、106年度所得收入836,065元
    、107年度所得收入957,951元、108年度所得收入974,765元
    ，名下另無財產；甲○○大學畢業，105年度所得收入712,868
    元、106年度所得收入735,879元、107年度所得收入757,892
    元、108年度所得收入751,953元，名下另無財產等情，有稅
    務電子閘門財產所得調件明細表足稽（見原審卷195-220頁
    ），暨參酌乙○○2人發生性行為，對被上訴人侵害非輕，及
    兩造之身分地位、職業、教育程度及經濟能力等一切情狀，
    認被上訴人得請求乙○○2人連帶賠償非財產上損害，應以40
    萬元為適當。
五、綜上所述，被上訴人依民法第184條第1項、第185條第1項、
    第195條第3項之規定，請求乙○○2人連帶給付被上訴人40萬
    元，及自起訴狀繕本送達翌日即依序為109年10月6日、同年
    月7日起（見原審卷137、139頁之送達證書）至清償日止，
    按週年利率5%計算之利息，為有理由，應予准許。原審判命
    乙○○2人連帶給付本息，並依職權宣告假執行，及酌定乙○○2
    人相當擔保金免為假執行之諭知部分，核無不合；乙○○2人
    上訴意旨指摘原判決此部分不當，求予廢棄改判，為無理由
    ，應予駁回。上開應准許之部分，扣除原審所命給付，乙○○
    2人應再連帶給付被上訴人10萬元本息（計算式：40萬元－30
    萬元＝10萬元）。前述應再給付本息部分，原審為被上訴人
    敗訴之判決，尚有未合，被上訴人附帶上訴指摘原判決此部
    分不當，求為廢棄改判，為有理由，爰由本院改判如主文第
    三項所示。至於上開不應准許部分，原審為被上訴人敗訴之
    判決，並駁回其此部分假執行之聲請，核無不合，被上訴人
    附帶上訴指摘原判決此部分不當，求予廢棄改判，為無理由
    ，應予駁回。至前述應再給付本息部分，上訴人不得上訴三
    審，無庸宣告假執行，原審駁回上訴人此部分假執行之聲請
    ，理由雖有不同，結論則無二致，原判決此部分應予維持。
六、本件事證已臻明確，兩造其餘之攻擊或防禦方法及所用之證
    據，經本院斟酌後，認為均不足以影響本判決之結果，爰不
    逐一論列，併此敘明。
據上論結，本件乙○○2人之上訴為無理由，被上訴人之附帶上訴
一部有理由，一部無理由，依民事訴訟法第450條、第449條第1 
項、第79條，判決如主文。
中　　華　　民　　國　　111 　年　　3 　　月　　23　　日
                          民事第八庭
                              審判長法  官  杭起鶴
                                    法  官  吳國聖
                                    法  官  黃裕仁
正本係照原本作成。
不得上訴。
                                    書記官  王麗珍
中　　華　　民　　國　　111 　年　　3 　　月　　23　　日